【裁判字號】    99,訴,657
【裁判日期】    990527
【裁判案由】    搶奪
【裁判全文】
臺灣臺北地方法院刑事判決               99年度訴字第657號
公  訴  人  臺灣臺北地方法院檢察署檢察官
被      告  丁○○
            甲○○
上列被告等因搶奪等案件，經檢察官提起公訴（99年度偵字第85
88號），嗣於本院準備程序進行中，被告等先就被訴事實為有罪
之陳述，經裁定適用簡式審判程序，判決如下：
    主  文
丁○○共同意圖為自己不法之所有，而搶奪他人之動產，累犯，
處有期徒刑捌月。又共同竊盜，共貳罪，均累犯，各處有期徒刑
參月。又竊盜，累犯，處有期徒刑肆月，扣案機車鑰匙壹支沒收
。又意圖為自己不法之所有，而搶奪他人之動產，累犯，處有期
徒刑捌月。應執行有期徒刑貳年，扣案機車鑰匙壹支沒收。
甲○○共同意圖為自己不法之所有，而搶奪他人之動產，累犯，
處有期徒刑捌月。
    事  實
一、丁○○(1)前因煙毒案件，經本院82年度訴字第1552號判決判
    處有期徒刑3年1月確定，於民國82年12月31日入監執行，於
    84年4月22日縮短刑期假釋（所餘殘刑為1年8月11日），(2)
    另因煙毒案件，經本院85年度易字第7839號判決判處有期徒
    刑3月確定，(3)嗣又因煙毒、搶奪案件，經本院86年度訴字
    第1388號判決判處有期徒刑3年2月、6月確定，經定應執行
    刑為有期徒刑3年6月，再經本院87年度聲字第34號裁定與前
    揭(2)之宣告刑定應執行刑為有期徒刑3年8月，(4)復因煙毒案
    件，經本院86年度訴字第2671號判決處有期徒刑3年4月確定
    ，前揭(1)之假釋處分亦遭撤銷，以上(1)所示之殘刑及(2)(3)(4)
    所示之刑另於86年11月25日入監執行，於91年1月24日縮短
    刑期假釋（所餘殘刑3年9月1日），(5)又因竊盜、贓物案件
    ，先經本院94年度易字第134號判決就竊盜部分判處有期徒
    刑5 月確定，另贓物部分雖經判決無罪，然贓物部分經臺灣
    高等法院94年度上易字第709號判決撤銷原判決改判拘役50
    日確定，前揭(4)所示之假釋亦遭撤銷，以上(1)(2)(3)(4)所示之
    殘刑及(5)所示之刑又於94年12月19日入監執行，嗣除(2)(3)所
    示之刑因減刑後已無殘刑而告執行完畢外，其餘(1)(4)(5)所示
    之刑另經臺灣高等法院96年度聲減字第2010號裁定各減為有
    期徒刑1年6月15日、1年7月，2月15日、拘役25日確定，於
    96年10月25日縮刑期滿執行完畢。
二、甲○○前於96年間因搶奪案件，經臺灣板橋地方法院96年度
    訴字第2491號判決判處有期徒刑10月確定，於98年7月8日縮
    刑期滿執行完畢。
三、詎丁○○、甲○○均仍不知悔改，基於意圖為自己不法所有
    之犯意聯絡，由丁○○駕乘前於不詳時間地點竊得之不詳車
    號機車（此部分竊盜犯行未據提起公訴）搭載甲○○，於99
    年3月20日上午10時25分許，見戊○○○獨自一人徒步行走
    於臺北市萬華區○○○路○段30巷與同路88巷交岔口附近，
    即由甲○○下車尾隨戊○○○，並由後方徒手拉扯搶奪戊○○○所有、配戴於頸部之金項鍊1條（重約3錢1分）及金墬
    子1個（2者合計價值約新臺幣（下同）4萬5000元），得手
    後甲○○即奔往等候把風之丁○○處共乘上開機車逃逸，旋
    由丁○○於同日前往臺北縣板橋市○○街78巷1號之「賜芳
    珠寶銀樓」將上開金項鍊1條以1萬2300元代價售予店主梁阿
    桃，所得款項由丁○○、甲○○朋分花用完畢。
四、丁○○復另行起意，與綽號「阿堯」、真實姓名年籍不詳之
    成年男子（下稱「阿堯」）基於意圖為自己不法所有之竊盜
    犯意聯絡，於99年3月24日上午11時20分許，由丁○○以其
    自備鑰匙徒手竊取丙○○所有、停放於臺北市○○區○○路
    2段254巷2號前之車牌號碼HW5-071號重型機車，「阿堯」則
    在旁把風，得手後丁○○、「阿堯」另基於意圖為自己不法
    所有之竊盜犯意聯絡，由丁○○駕駛甫竊得之上開機車搭載
    「阿堯」，於同日上午11時30分許行經臺北市○○區○○路
    2段290-5號「大三元自助餐」，見有客人己○○在內用餐，
    且將其所有金項鍊1條（重約1兩0錢4分3釐）置於餐桌上之
    透明塑膠袋內，即由「阿堯」潛入店內，趁己○○不注意之
    際徒手竊取上開金項鍊1條，得手後由丁○○騎乘上開機車
    搭載「阿堯」逃逸，嗣丁○○即於同日將甫竊得之金項鍊1
    條持往「賜芳珠寶銀樓」以1萬8694元之代價售予店主梁阿
    桃，所得款項由丁○○、「阿堯」朋分花用完畢（此部分2
    個竊盜之犯罪事實為丁○○於犯罪被發覺前，自首而接受裁
    判）。
五、丁○○復另行起意，單獨基於意圖為自己不法所有之竊盜犯
    意，於99年3月31日下午5時許，持自備鑰匙徒手竊取林芷薇
    （起訴書誤載為乙○○）所有、停放於臺北市○○區○○路
    2段305號前之車牌號碼GDQ-728號重型機車，得手後供己使
    用；嗣於99年4月1日上午9時45分許，丁○○騎乘上開竊得
    之車牌號碼GDQ-728號重型機車行經臺北市萬華區光復橋下
    堤外便道，見辛○○○獨自一人徒步行走，即另單獨基於意
    圖為自己不法所有之搶奪犯意，下車尾隨辛○○○，旋即徒
    手拉扯搶奪辛○○○所有、配戴於頸部之白金項鍊1條（重
    約4.13錢、上有玉珮），辛○○○見狀緊握白金項鍊護衛，
    致白金項鍊斷裂，其中一部分（重約1.86錢）為丁○○搶奪
    得手，辛○○○亦因上述掙扎而受有右頸部挫傷之傷害（不
    另成立傷害罪，如後所述），丁○○隨即騎乘上開機車逃逸
    ，惟旋於同日上午10時30分許，為警循線於臺北市○○區○○街279巷口當場逮捕查獲，並扣得丁○○所有、竊取車牌
    號碼GDQ-728號重型機車機車所用鑰匙1把。
六、案經臺北市政府警察局萬華分局報告臺灣臺北地方法院檢察
    署檢察官偵查起訴，嗣於本院準備程序進行中，丁○○、甲○○均先就被訴事實為有罪之陳述，經裁定適用簡式審判程
    序。
    理  由
一、證據能力之判斷：
    (一)查被告丁○○、甲○○所為不利於己之陳述，並無出於強
      暴、脅迫、利誘、詐欺、疲勞訊問、違法羈押或其他不正
      之方法，亦非違反法定障礙事由經過期間不得訊問或告知
      義務之規定而為，依刑事訴訟法第156條第1項、第158 條
      之2規定，應認其有證據能力。
    (二)證人戊○○○、丙○○、己○○、林惠菁、辛○○○、梁
      阿桃於審判外之陳述，因本件適用簡式審判程序，依刑事
      訴訟法第273條之2規定排除同法第159條第1項傳聞排除法
      則之適用，自有證據能力。
    (三)再查，又本件認定犯罪事實所憑之供述及非供述證據（如
      後所述），均無違反法定程序而取得之情形，且供述證據
      部分亦未經當事人於言詞辯論終結前聲明異議，本院審酌
      此等供述證據作成時之情況，認為適當，是依刑事訴訟法
      第158條之4反面規定、159條之5規定，自均有證據能力。
二、上揭犯罪事實，業據被告丁○○、甲○○迭於警詢、偵訊及
    本院審理時坦承不諱，核與證人即被害人戊○○○、丙○○
    、己○○、辛○○○、證人即被害人林芷薇之姐林惠菁、證
    人即「賜芳珠寶銀樓」負責人梁阿桃等人證述內容相符，並
    有扣案機車鑰匙1把、卷附辛○○○、林惠菁、丙○○之贓
    物認領保管單、車牌號碼HW5-071、GDQ-728號重機車之車輛
    尋獲電腦輸入單、車輛協尋電腦輸入單、車籍查詢基本資料
    詳細畫面、被害人辛○○○受傷情形照片1幀、現場照片10
    幀、監視器翻拍照片8幀、金飾買入登記簿、賜芳珠寶銀樓
    營利事業登記證等可資佐證，堪信被告2人自白與事實相符
    ；此外，另查：
    (一)被告丁○○就犯罪事實欄四所示2次竊盜犯行，係於99年4
      月1日第1次警詢筆錄時主動供承，且被告為上開供述前，
      犯罪事實欄四犯行之相關證據，僅有被害人己○○前於99
      年3月24日所為之調查筆錄而已（見偵卷第46頁）、且無
      從憑此確認被告，是應認被告係於有偵查犯罪權限之公務
      員發覺前對於未發覺之罪自首而接受裁判，被告丁○○對
      於犯罪事實欄四所示2次竊盜犯行，應有自首規定之適用
      。
    (二)被告丁○○於99年4月2日第4次警詢筆錄時雖陳稱其於99
      年3月24日上午11時30分許，在大三元自助餐內竊取己○○之金項鍊1條、金墬子1個，且於同日持往賜芳珠寶銀樓
      變賣得款5萬9000元云云（見偵卷第24頁），且訊之證人
      即賜芳珠寶銀樓負責人梁阿桃亦陳稱被告丁○○確有於99
      年3月24日持1個墬子（4錢7分2釐）及1條金項鍊（1兩0錢
      4分3釐）前來變賣得款5萬9996元等語（見本院卷），並
      有卷附金飾買入登記簿可稽；惟查，被告丁○○於先前警
      詢及後續偵訊、本院審理時均僅供承竊盜己○○之金項鍊
      1條，且證人即被害人己○○亦證稱僅有金項鍊1條遭竊等
      語明確（見偵卷第46頁），自難徒憑被告丁○○嗣後有將
      自己○○處竊得之金項鍊與另一金墬子一併變賣，即認被
      告丁○○竊自己○○之物品包括金墬子在內，是應認被告
      上開自己○○處亦竊得金墬子之供述非可採信，仍應以事
      實欄認定之事實為據，亦此敘明。
    綜上所述，本件事證明確，被告2人犯行堪以認定，應依法
    論科。
三、按犯搶奪罪，於實施強暴行為之過程中，如別無傷害之故意
    ，僅因拉扯致被害人受有傷害，乃施強暴之當然結果，不另
    論傷害罪，最高法院91年度台上字第1441號判決意旨可資參
    照，是被告丁○○於動手拉扯搶奪辛○○○金項鍊之際，雖
    因辛○○○掙扎而使右頸部挫傷之傷害，業經辛○○○指述
    明確，並有卷附傷勢照片可稽，復經辛○○○提出告訴，然
    依前開說明，應認辛○○○之傷害乃被告丁○○搶奪所施不
    法腕力行為之當然結果，自不另論傷害罪。是核被告丁○○
    所為，係犯刑法第320條第1項之竊盜罪、同法第325條第1項
    之搶奪罪，另核被告甲○○所為，係犯刑法第325條第1項之
    搶奪罪，丁○○、甲○○就上開犯罪事實欄三所示犯行，另
    丁○○與「阿堯」就犯罪事實欄四所示犯行，均有犯意聯絡
    及行為分擔，皆為共同正犯；又被告丁○○所犯上述3件竊
    盜罪與2件搶奪罪間，時間及被害對象均不相同，罪名亦復
    有異，顯係分別起意，均應分論併罰。又查，被告丁○○(1)
    前因煙毒案件，經本院82年度訴字第1552號判決判處有期徒
    刑3年1月確定，於民國82年12月31日入監執行，於84年4月
    22 日縮短刑期假釋（所餘殘刑為1年8月11日），(2)另因煙
    毒案件，經本院85年度易字第7839號判決判處有期徒刑3月
    確定，(3)嗣又因煙毒、搶奪案件，經本院86年度訴字第1388
    號判決判處有期徒刑3年2月、6月確定，經定應執行刑為有
    期徒刑3年6月，再經本院87年度聲字第34號裁定與前揭(2)之
    宣告刑定應執行刑為有期徒刑3年8月，(4)復因煙毒案件，經
    本院86年度訴字第2671號判決處有期徒刑3年4月確定，前揭
    (1)之假釋處分亦遭撤銷，以上(1)所示之殘刑及(2)(3)(4)所示之
    刑另於86年11月25日入監執行，於91年1月24日縮短刑期假
    釋（所餘殘刑3年9月1日），(5)又因竊盜、贓物案件，先經
    本院94年度易字第134號判決就竊盜部分判處有期徒刑5月確
    定，另贓物部分雖經判決無罪，然贓物部分經臺灣高等法院
    94年度上易字第709號判決撤銷原判決改判拘役50日確定，
    前揭(4)所示之假釋亦遭撤銷，以上(1)(2)(3)(4)所示之殘刑及(5)
    所示之刑又於94年12月19日入監執行，嗣除(2)(3)所示之刑因
    減刑後已無殘刑而告執行完畢外，其餘(1)(4)(5)所示之刑另經
    臺灣高等法院96年度聲減字第2010號裁定各減為有期徒刑1
    年6月15日、1年7月，2月15日、拘役25日確定，於96年10月
    25日縮刑期滿執行完畢；被告甲○○前於96年間因搶奪案件
    ，經臺灣板橋地方法院96年度訴字第2491號判決判處有期徒
    刑10月確定，於98年7月8日縮刑期滿執行完畢等情，均有臺
    灣高等法院被告前案紀錄表可稽，被告2人於受有期徒刑執
    行完畢後，5年內故意再犯本件有期徒刑以上之罪，均為累
    犯，各依法加重其刑；被告丁○○就犯罪事實欄四所示2次
    竊盜犯行，於該管公務員發覺前，自首而接受裁判，已如前
    述，爰依刑法第62條前段規定減輕其刑，並依法先加後減之
    。被告丁○○於99年3月31日下午5時許竊取之車牌號碼GDQ-
    728號重型機車係林芷薇所有及供其使用，業據證人即林芷
    薇之姐林惠菁證述明確（見偵卷第32頁），並有車輛協尋電
    腦輸入單、車籍查詢基本資料詳細畫面存卷可稽，公訴意旨
    誤認為林惠菁所有、且誤載為「乙○○」，容有未恰，併此
    敘明。爰審酌：(1)被告丁○○為高中肄業、被告甲○○為國
    中肄業，2人均有多次犯罪前科，有卷附臺灣高等法院被告
    前案紀錄表可稽，足見被告2人素行均非佳；(2)被告丁○○
    共計為3次竊盜、2次搶奪犯行，被告甲○○為1次搶奪犯行
    ，被告丁○○之竊盜犯行除竊取己○○金飾外，均係竊取機
    車作為搶奪犯行之交通工具，而搶奪犯行均係挑選獨自行走
    、配戴金飾之中年婦女為對象，搶得金飾之價值非輕，被告
    丁○○並自承係為購買毒品施用始為上述犯行，以此斟酌被
    告2人犯罪之目的、手段、所生危害，(3)被告2人嗣後均坦承
    犯行，然並未賠償被害人之損失，以此斟酌被告2人犯罪後
    之態度等一切情狀，量處如主文所示之刑，並定其應執行刑
    。扣案之機車鑰匙1把，為被告丁○○所有、供竊盜車牌號
    碼GDQ-728號重型機車犯行所用之物，爰依刑法第38條第1項
    第2款規定沒收之。又公訴意旨雖謂被告曾有竊盜前科又為
    累犯，本次再犯多項竊盜、搶奪罪嫌，足認顯有犯罪習慣，
    若僅單純施以刑罰，恐難收矯正之效，併請諭知強制工作等
    語，惟查，有犯罪之習慣或因遊蕩或懶惰成習而犯罪者，於
    刑之執行前，令入勞動場所，強制工作，刑法第90條第1項
    定有明文，被告丁○○之犯罪前科，除犯罪事實欄一、(5)所
    示犯罪外，其餘均為86年以前所犯，尚難認有犯罪之習慣，
    又被告甲○○除犯罪事實欄二所示之犯罪外，其餘亦均為88
    年以前所犯，亦有臺灣高等法院被告前案紀錄表可稽，是亦
    難認有犯罪之習慣，均應認與刑法第90條第1項之規定有間
    ，自無從適用上開規定諭知強制工作，另按「十八歲以上之
    竊盜犯、贓物犯，有犯罪之習慣者，得於刑之執行前令入勞
    動場所強制工作」，竊盜犯贓物犯保安處分條例第3條固定
    有明文，被告丁○○、甲○○2人均難認有犯罪之習慣，已
    如前述，況「本條例所稱竊盜犯，指意圖為自己或第三人不
    法之所有，而竊取他人之動產者而言。本條例所稱贓物犯，
    指收受、搬運、寄藏、故買竊盜犯竊得之動產或為牙保者而
    言。本條例所稱法院及檢察官，包括軍事法庭及軍事檢察官
    。應執行之刑未達一年以上者，不適用本條例。」，竊盜犯
    贓物犯保安處分條例第2條復有明文，被告甲○○本件所犯
    者均非竊盜罪或贓物罪，而係搶奪罪，自無上開條例之適用
    ，又被告丁○○所犯3個竊盜罪，經本院分別定宣告刑為有
    期徒刑3月、3月、4月，應執行刑顯亦未達一年（法院辦理
    竊盜犯贓物犯保安處分條例案件應行注意事項第2點參照）
    ，至其所犯搶奪罪部分，依法自無竊盜犯贓物犯保安處分條
    例之適用，亦此敘明。
四、至丁○○於本院審理時稱「阿堯」真實姓名係「庚○○」、
    使用之行動電話為0000000000號等語（見本院99年4月26日
    審判筆錄），又經本院依職權調查0000000000號行動電話之
    申裝人為楊美蘭，經本院命警訊問楊美蘭後，楊美蘭亦坦認
    其子楊宗承、身分證統一編號為Ｚ000000000號、原名庚○○
    、確係0000000000號行動電話之實際使用人無誤，是「阿堯
    」是否即為楊宗承，有無參與上揭犯罪事實欄四所示竊盜犯
    行，即非無疑，宜由檢察官另行依法偵辦，末此敘明。
據上論斷，應依刑事訴訟法第273條之1第1項、第299條第1項前
段，刑法28條、第320條第1項、第325條第1項、第51條第5款、
第47條第1項、第62條前段、第38條第1項第2款，刑法施行法第
1條之1第1項、第2項前段，判決如主文。
本案經檢察官葉芳秀到庭執行職務
中    華    民    國    99    年    5     月    27    日
                  刑事第六庭  法  官    張永宏
以上正本證明與原本無異。
如不服本判決應於收受送達後10日內向本院提出上訴書狀，並應
敘述具體理由；其未敘述上訴理由者，應於上訴期間屆滿後20日
內向本院補提理由書（均須按他造當事人之人數附繕）「切勿逕
送上級法院」。
                              書記官    江虹儀
中    華    民    國    99    年    5     月    27    日
附錄本件論罪科刑法條全文：
中華民國刑法第320條
意圖為自己或第三人不法之所有，而竊取他人之動產者，為竊盜
罪，處5年以下有期徒刑、拘役或5百元以下罰金。
意圖為自己或第三人不法之利益，而竊佔他人之不動產者，依前
項之規定處斷。
前二項之未遂犯罰之。
中華民國刑法第325條
意圖為自己或第三人不法之所有，而搶奪他人之動產者，處6 月
以上5年以下有期徒刑。
因而致人於死者，處無期徒刑或7年以上有期徒刑，致重傷者，
處3年以上10年以下有期徒刑。
第1項之未遂犯罰之。

司法院資訊處製作；財團法人民間司法改革基金會備份。
